臺灣南投地方法院民事裁定
                                        110年度亡字第5號
聲  請  人  辜麗珠  

相  對  人
即  失蹤人  辜陳瓊華

上列聲請人聲請宣告失蹤人辜陳瓊華死亡事件，本院裁定如下：
    主  文
一、宣告辜陳瓊華於中華民國八十一年八月二十五日下午十二時
    死亡。
二、程序費用由辜陳瓊華遺產負擔。
    理  由
一、聲請意旨略以：聲請人之母即相對人辜陳瓊華（女，民國21
    年1月15生，身分證統一編號：Z000000000號，原住南投縣○
    ○鎮○○路0段0000巷0號）於71年8月25日出門後即未再返家，
    音訊全無，至今已逾30年，經聲請人之父辜賜向南投縣政府
    警察局竹山分局中和派出所報案協尋，均未尋獲，前經本院
    裁定准予公示催告，現申報期間屆滿，未據相對人陳報其生
    存，或知相對人生死者，陳報其所知，為此聲請宣告相對人
    死亡等語。
二、按失蹤人失蹤滿十年後，法院得因利害關係人之聲請，為死
    亡之宣告。失蹤人為七十歲以上者，得於失蹤滿五年後，為
    死亡之宣告。受死亡宣告者，以判決內所確定死亡之時，推
    定其為死亡；前項死亡之時，應為民法第八條各項所定期間
    最後日終止之時。但有反證者，不在此限。民國71年1月4日
    修正前民法第8條第1項及第2項、第9條分別有明文。次按修
    正之民法總則第8條之規定，於民法總則施行後修正前失蹤
    者，亦適用之；但於民法總則修正前，其情形已合於修正前
    民法總則第8條之規定者，不在此限，民法總則施行法第3條
    第3項亦有明定。再民法第8條規定所稱失蹤，係指失蹤人離
    去其最後住所或居所，而陷於生死不明之狀態。至「生死不
    明」並非絕對而係相對的狀態，僅須聲請人、利害關係人及
    法院不知其行蹤，即為失蹤（最高法院104年度台簡抗字第1
    84號裁判參照）。次按宣告死亡或撤銷、變更宣告死亡之裁
    定，利害關係人或檢察官得聲請之。宣告死亡之裁定應確定
    死亡之時，亦為家事事件法第155條、第159條第1項所明定
    。
三、經查，聲請人主張之前開事實，業據其提出戶籍謄本及親屬
    系統表等件為證，查相對人之戶籍資料記事欄有記載72年12
    月3日行方不明等語，另記事欄雖有84年7月21日住變補註、
    102年6月21日補填出生地等異動登記，然此係南投○○○○○○○○
    於記事項目電腦化轉錄登載及依職權查對後補填，非依當事
    人申請辦理之事項，有南投○○○○○○○○110年5月4日竹戶字第1
    100000932號函在卷可憑。而相對人無前案及在監在押紀錄
    ，無勞、健保投保紀錄，且查無相對人入出境資料，亦查無
    其有申辦行動電話等電信資訊，有本院職權查詢之臺灣高等
    法院出入監簡列表、被告前案紀錄表、法務部─健保資訊連
    結作業查詢紀錄、勞保局被保險人投保資料查詢、入出境資
    訊連結作業及電信資訊連結作業系統查詢資料等件在卷為憑
    。另相對人之夫辜賜有於71年8月25日向南投縣政府警察局
    竹山分局中和派出所報警協尋相對人，且經本院函請南投縣
    政府警察局竹山分局派員前往相對人戶籍地訪查結果，該址
    已多時未有人居住，且當地之里長陳福霖、鄰長蔡美娟均表
    示不認識相對人，亦無看過相對人等情，有該局110年5月19
    日投竹警防字第1100008139號函及該函檢附之勘查現場拍攝
    照片、查訪紀錄表、職務報告、失蹤人口系統-資料報表、
    受（處）理案件證明單附卷可佐，又前經本院裁定准予公示
    催告，現申報期間屆滿，未據相對人陳報其生存，或知相對
    人生死者，陳報其所知，有本院收文及收狀資料查詢清單可
    稽。綜上事證，堪認相對人確已離去其住所且未與任何家人
    至親聯絡，其自71年8月25日失蹤迄今，陷於生死不明之狀
    態已逾10年之失蹤法定期間，而聲請人為相對人之女，與相
    對人間有法律上利害關係，其請求對相對人為死亡宣告，核
    與首開規定相符，應予准許。
四、本件相對人於71年8月25日失蹤，其係於71年1月4日民法修
    正前即已失蹤，應適用上開修正前之民法相關規定，計至81
    年8月25日為止，已屆滿10年，自應推定其於是日下午12時
    為死亡之時，依法准予宣告相對人於81年8月25日下午12時
    死亡。
五、訴訟費用負擔之依據：家事事件法第154條第3項。
中　　華　　民　　國　　111 　年　　2 　　月　　11　　日
                                臺灣南投地方法院家事法庭
                                          法  官  柯伊伶
以上正本係照原本作成。
如不服本裁定，得於收受裁定後10日內向本院提出抗告狀，並繳
納抗告費新臺幣1,000元。
中　　華　　民　　國　　111 　年　　2 　　月　　11　　日
                                          書記官  白淑幻